【裁判字號】    98,上訴,468
【裁判日期】    980521
【裁判案由】    懲治走私條例
【裁判全文】
臺灣高等法院高雄分院刑事判決         98年度上訴字第468號
上  訴  人
即  被  告  甲○○
選任辯護人  徐萍萍律師
上列上訴人因懲治走私條例案件，不服臺灣高雄地方法院97年度
訴字第1836號中華民國98年3 月10日第一審判決（起訴案號：臺
灣高雄地方法院檢察署97年度偵緝字第1331號），提起上訴，本
院判決如下：
    主  文
上訴駁回。
甲○○緩刑貳年，並應於民國九十九年六月三十日前向國庫支付
新台幣拾萬元完畢。
    事  實
一、甲○○係台北縣三重市○○路42號12樓之2 傑果國際有限公
    司（下稱傑果公司）之實際負責人，明知大陸地區產植之鮮
    辣椒、鮮梨分別係海關進口稅則第7 、8 章所列之物品，若
    未據實申報，其完稅價格超過新臺幣（下同）10萬元或重量
    超過1,000 公斤者，即屬行政院依懲治走私條例規定公告之
    「管制物品項目及其數額」丙項第5 款所列之管制進口物品
    ，未經許可不得輸入。詎竟基於私運管制物品進口逾公告數
    額之犯意，在大陸地區購買鮮辣椒及鮮梨1 批，再以傑果公
    司名義，於民國96年8 月間，委託不知情之高雄市榮駿有限
    公司（下稱榮駿報關行），以進口鮮甜椒名義填製「BE/96/
    Y718/0014 號」進口報單1 份，於同年月31日向財政部高雄
    關稅局（下稱高雄關稅局）投單報關於同年9 月2 日進口1
    只貨櫃（櫃號為『GESU0000000 』），並於該貨櫃中夾藏鮮
    梨及鮮辣椒各1 批，而以此方式私運管制物品進口，且逾公
    告數額（逾1,000 公斤）得逞。嗣於同年9 月4 日經高雄關
    稅局人員查驗上開貨櫃，當場查獲該貨櫃內夾藏未申報輸入
    之鮮梨共695 箱（重約6,900 公斤），及鮮辣椒共250 箱（
    重約1,000 公斤），始悉上情。
二、案經調查局航業海員調查處高雄站移送臺灣高雄地檢署檢察
    官偵查起訴。
    理  由
一、按被告以外之人於審判外之陳述，雖不符前4 條之規定（即
    刑事訴訟法第159 條之1 至之4） ，而經當事人於審判程序
    同意作為證據，法院審酌該言詞陳述或書面陳述作成時之情
    況，認為適當者，亦得為證據。當事人、代理人或辯護人於
    法院調查證據時，知有第159 條第1 項不得為證據之情形，
    而未於言詞辯論終結前聲明異議者，視為有前項之同意，刑
    事訴訟法第159 條之5 定有明文。經查，本判決除上述證據
    能力一所述外，檢察官、被告甲○○於本院言詞辯論終結前
    ，就本判決所引用下列各項屬於審判外陳述之證據，知有第
    159 條第1 項不得為證據之情形，均未聲明異議，且本院審
    酌該證據作成情況均無不適當之情形，是依上開規定，認得
    作為本案證據。
二、訊據上訴人即被告甲○○（下稱被告）固坦承：伊係傑果公
    司之實際負責人，於96年8 月間曾委託榮駿報關行申報自大
    陸地區進口鮮甜椒1 批，及嗣後遭關稅局人員在進口之貨櫃
    中查獲夾藏鮮梨6,900 公斤及鮮辣椒1,000 公斤等事實，惟
    矢口否認有何私運管制物品進口逾公告數額之犯行，辯稱：
    上開鮮甜椒1 批係乙○○借用傑果公司之名義申請進口的，
    伊只有幫乙○○找報關行報關，但伊不知道進口的貨櫃中有
    夾藏鮮梨及鮮辣椒云云。經查：
  (一)關於將從大陸地區所購得之鮮梨及鮮辣椒，以傑果公司之名
    義，於96年8 月間，委託不知情之榮駿報關行，以進口鮮甜
    椒名義填製「BE/96/Y718/0014 號」進口報單1 份，於同年
    月31日向高雄關稅局投單報關於同年9 月2 日進口1 只貨櫃
    （櫃號為「GESU0000000 」），嗣於同年9 月4 日經高雄關
    稅局人員查驗上開貨櫃，當場查獲貨櫃內夾藏未申報輸入之
    鮮梨計695 箱，重約6,900 公斤，及鮮辣椒250 箱，重約1,
    000 公斤等情，為被告甲○○所不爭執，並經證人即榮駿報
    關行之現場報關人員潘俊憲於警詢時證述明確（見偵(一)卷第
    11 、12 頁），復有本件進口報單影本、合肥旺稼進出口有
    限公司發票影本、高雄關稅局扣押貨物收據及搜索筆錄影本
    、高雄關稅局處分書各1 份及蒐證照片12張等件在卷可稽（
    見偵(一)卷第13至22頁），是此部分之事實，堪以認定。
  (二)被告雖辯稱：伊有東方梨之關稅配額，因乙○○於96年7 月
    間向伊購買該配額而認識乙○○，乙○○表示在還沒進口東
    方梨之前，要先進口1 批鮮甜椒，伊就借傑果公司牌給乙○
    ○使用，但並未收取借牌費用，伊為怕乙○○亂搞，有請乙
    ○○先寫切結書；伊只有幫乙○○找榮駿報關行報關，但不
    知道進口的貨櫃中夾藏鮮梨及鮮辣椒云云。而證人乙○○於
    警詢時亦供稱：「伊曾向被告購買東方梨之進口配額，於96
    年8 月間曾以傑果公司名義進口大陸鮮甜椒，伊有委託被告
    幫忙找報關行，伊叫大陸出貨人將報關所需之發票、提單、
    產地證明等資料傳真到傑果公司，再由被告提供給榮駿報關
    行，但伊並未告知被告或榮駿報關行來貨中有鮮梨及鮮辣椒
    之情形；上開夾藏之鮮梨及鮮辣椒遭海關人員查獲後，被告
    曾來電告知來貨有申報不符情事，伊向被告表示會負責；伊
    不是替被告擔罪。」等語（見偵(一)卷第4 至7 頁）。惟查，
    證人潘俊憲於警詢時證稱：「上開進口鮮甜椒之報單係被告
    委託榮駿報關行報關，由被告提供報關所需之發票、裝箱單
    及提單等資料給報關行；海關人員查驗時被告不在現場，嗣
    後報關行以電話通知被告上開情事，被告只表示接受海關查
    驗結果，並願意繳交罰款；被告將報關費用4,000 餘元連同
    可能的罰款總計50萬元，一併於96年9 月12日匯入報關行之
    銀行帳戶內。」等語（見偵(一)卷第11、12頁）。被告於原審
    審理中亦自承：進口這批鮮甜椒，報關費用榮駿報關行會找
    伊收取，伊再找乙○○收取等語（見原審卷(二)卷第21頁）。
    是被告以傑果公司名義向高雄關稅局申報進口鮮甜椒1 批，
    從最初委託榮駿報關行報關、提供進口貨物之相關文件、支
    付報關費用至最終繳交罰鍰等過程，均由被告負責接洽及處
    理。則被告上開所辯：上開鮮甜椒1 批係乙○○借用傑果公
    司之名義申請進口的，伊僅借牌給乙○○等語，是否屬實，
    已非無疑。
  (三)又被告雖提出其上有乙○○署名、載明「本人乙○○因急需
    從中國辦理進口先貨，本人又無辦理進口公司執照，特向傑
    果國際有限公司負責人甲○○商借用該公司進口執照辦理報
    關及向海關申報提領貨物之手續，如使用期間有不法之事實
    ，本人願付一切法律之責任」等語之切結書（見偵三卷第30
    頁），欲證明上開鮮甜椒1 批係乙○○進口之情事。然查，
    乙○○業於97年1 月7 日過世，有個人基本資料查詢結果1
    紙在卷可查（見97年度審易字第493 號卷第7 頁）；而被告
    於96年11月2 日第1 次在調查局接受訊問時，並未提及乙○
    ○曾簽立切結書乙事，直到同年月23日第2 次在高雄地檢署
    接受檢察官偵訊時，始提出上開切結書等情，有上開警詢及
    偵訊筆錄各1 份可證（見偵(一)卷第8 至10頁、偵(三)卷第28、
    29頁）；且乙○○於歷次警詢及偵訊中均未曾提及伊有簽立
    上開切結書之情事，則上開切結書是否為乙○○所簽署？若
    然，則其簽署之時點係在本件96年9 月4 日遭海關人員查獲
    之前？或係被告於本件遭查獲後，始找乙○○頂罪，並簽立
    上開切結書？容有疑義。再者，乙○○為臨時工，收入不穩
    定，於94年至96年間之年收入均未超過30萬元，名下並無任
    何不動產或汽、機車之情，業據證人乙○○於警詢時供稱：
    「伊於68年退伍後，便從事雜役臨時工，內容大多為配管焊
    接後的磨光工作，此外亦從事貨櫃之拆櫃及卸貨搬運等工作
    ；伊知道傑果公司被罰50萬元罰鍰，伊有向被告表示要慢慢
    還，伊一次還不起。」等語（見偵(一)卷第4 頁、偵(三)卷第34
    頁），並有稅務電子閘門財產所得調件明細表1 份存卷可參
    。而被告於偵查及原審審理時亦供稱：「於乙○○96年7 月
    向伊購買東方梨之關稅配額前，伊不認識乙○○，伊不太清
    楚乙○○平常做什麼，只知道乙○○常在冷凍庫出入，做一
    些散工、載貨；伊沒有問乙○○進口鮮甜椒要做什麼用或如
    何銷售，伊只是幫他介紹報關行，沒有收取任何利益；乙○
    ○向伊購買東方梨之配額20公噸，1 公噸1 萬元，共20萬元
    ，是用現金給付，伊無法提出有收到現金之資料以供調查；
    本件夾藏進口之鮮梨，若品質有跟韓國的一樣，依當時市價
    1 公斤100 元計算，則進口6,900 公斤大約有69萬元之價值
    ；進口這批鮮甜椒之報關費用，榮駿報關行會向伊收取，伊
    再找乙○○收；事發後伊被罰鍰50萬元，後來在山上有找到
    乙○○，他說會給我，但沒有講確切時間。」等語（見偵(二)
    卷第17頁、偵(三)卷第29頁、見原審卷(二)第18至21頁）。是乙
    ○○僅為臨時工，收入並不優渥，實無資力花費20萬元向被
    告購買東方梨之關稅配額，遑論耗費鉅資進口上開鮮甜椒、
    鮮梨及鮮辣椒之可能。況證人乙○○於警詢時供稱：「上開
    進口鮮甜椒1 批係伊第1 次進口貨物，伊以前從來沒有從事
    蔬果進口及批發買賣。」等語（見偵(一)卷第7 頁）。衡諸經
    驗法則，被告與乙○○認識不久，二人交情不深，被告亦知
    悉乙○○僅為臨時工，並無資力，且乙○○並無進口貨物之
    相關經驗，則被告實無出售東方梨之關稅配額或出借傑果公
    司牌予乙○○之可能。甚至被告亦自承：伊並未向乙○○收
    取任何借牌費用，而竟先行墊付本件之報關及高雄關稅局之
    罰鍰等費用，事後更未積極向乙○○催討上開費用，益徵被
    告之上開舉措顯與常情相違。被告上開所辯，顯係臨訟卸責
    之詞，自不足採。準此，本件應為被告以傑果公司名義進口
    上開鮮甜椒1 批，再於貨櫃中夾藏鮮梨6,900 公斤及鮮辣椒
    1, 000公斤之事實，堪以認定。
  (四)末查，本件所查獲之鮮梨及鮮辣椒係以夾藏方式置放在進口
    之貨櫃中，即申報進口之鮮甜椒置放在貨櫃前端，鮮梨放置
    在貨櫃中後半段，鮮辣椒則置放在櫃底，其中鮮梨與鮮甜椒
    所用之包裝紙箱相同等情，業據證人潘俊憲於警詢時證述明
    確（見偵(一)卷第12頁），並有查獲照片12紙附卷可查（見偵
    (一)卷第20頁）。足徵若未將鮮甜椒取出，甚難發現其後夾藏
    有鮮梨及鮮辣椒，是此舉顯係為避免鮮梨及鮮辣椒遭察覺而
    經謹慎、仔細之安排，足認本件鮮梨及鮮辣椒於裝櫃之始，
    即係為走私進口之目的。
三、按私運管制物品進口逾公告數額者，依懲治走私條例第2 條
    規定，即構成走私罪；且自大陸地區私運物品進入臺灣地區
    者，以私運物品進口論，應適用懲治走私條例條例規定處斷
    ，懲治走私條例第12條亦定有明文。而所謂私運進口，係指
    私運管制物品，進入我國臺灣地區領域而言，如以船舶運送
    時，於其進入我國臺灣地區海域，走私行為即為既遂，行為
    人嗣後以何種方式通關，核與已經成立之犯罪，不生影響（
    最高法院88年度台上字第6510號判決意旨參照）。次按行政
    院依懲治走私條例第2 條第4 項所指定管制物品及其數額之
    公告，其內容之變更，屬行政上適應當時情形所為事實上之
    變更，並非刑罰法律有所變更，無論公告內容如何變更，其
    效力皆僅及於以後之行為（大法官會議第103 號解釋意旨參
    照）。從而本件查獲之鮮梨及鮮辣椒，是否為公告管制物品
    ，自應以上開物品進口臺灣時，行政院公告之內容為斷。再
    按私運海關進口稅則第1 章至第8 章所列之物品，其總額依
    照海關緝獲時之完稅價格計算，超過新臺幣10萬元或重量超
    過1,000 公斤者，即屬管制進口物品，此為行政院92年10月
    23日院臺財字第0920056338號函公告管制物品項目及其數額
    丙項第5 款所明訂。查本件走私進口之鮮梨約6,900 公斤、
    鮮辣椒約1,000 公斤，分屬海關進口稅則第8 章及第7 章之
    貨物，其總重量已超過1,000 公斤，故依上開規定，本件進
    口之鮮梨及鮮辣椒確屬懲治走私條例第2 條所稱之管制物品
    。是本件事證明確，被告之犯行應堪認定。
四、核被告所為，係犯懲治走私條例第12條、第2 條第1 項之私
    運管制物品進口逾公告數額罪。又被告利用不知情之榮駿報
    關行及潘俊憲等人，以遂行私運管制物品進口之犯行，為間
    接正犯。起訴意旨雖謂：被告甲○○與共犯乙○○就上開犯
    行，應論以共同正犯云云。惟查，本件並無任何證據足資認
    定乙○○有參與犯行，公訴人復未舉證被告與乙○○有何犯
    意聯絡或行為分擔，是公訴人上開指訴，尚屬無據，附此敘
    明。
五、原判決認被告罪證明確，因而適用懲治走私條例第2 條第1
    項、第12條等規定，並審酌被告為圖私利，不循正常報關程
    序運輸貨品入境，竟以將鮮梨及鮮辣椒夾藏於貨櫃內之方式
    ，私運管制進口物品進口逾公告數額，嚴重影響國家經濟、
    食品衛生及稅賦收益，所為實屬不該，然慮其前無犯罪紀錄
    等一切情狀，量處有期徒刑6 月。又敘明查扣之鮮梨共6,90
    0 公斤及鮮辣椒共1,000 公斤，雖為被告所有因犯罪所得之
    物，然業經高雄關稅局依海關緝私條例規定予以處分沒入，
    有高雄關稅局97年1 月24日97年第00000000號處分書附卷可
    按（見偵(一)卷第21頁），自不得再更為沒收之諭知。經核原
    判決認事用法，尚無不合，量刑亦屬允當。被告上訴意旨，
    指摘原判決不當，為無理由，應予駁回。
六、又本件被告素行良好，未曾受有期徒刑以上刑之宣告，有臺
    灣高等法院被告全國前案紀錄表1 份在卷可稽；且被告現為
    單親家庭，尚有一幼子需扶養，亦有戶籍資料可稽，茲僅因
    一時思慮不週而罹刑章，經此論罪科刑之教訓，當知警惕，
    應無再犯之虞，本院認其所宣告之刑，以暫不執行為適當，
    爰併宣告緩刑2 年；又「緩刑宣告，得斟酌情形，命犯罪行
    為人向國庫支付一定之金額。」、「該款事項得為民事強制
    執行執行名義。」刑法第74條第2 項第4 款、第4項 分別定
    有明文。是本院審酌被告犯罪情節，命被告應於緩刑期間之
    99年6 月30日前應向國庫支付新台幣10萬元完畢。該命令自
    本判決確定時起，即得為民事強制執行之執行名義；且被告
    如拒不履行，依刑法第75條之1 第1 項第4 款之規定，得為
    撤銷緩刑宣告之事由，一併指明。
據上論斷，應依刑事訴訟法第368 條，刑法第74條第1 項第1 款
，判決如主文。
本案經檢察官張其主到庭執行職務。
中    華    民    國    98    年    5     月    21    日
                  刑事第四庭    審判長法  官  蕭權閔
                                      法  官  李嘉興
                                      法  官  吳進寶
以上正本證明與原本無異。
如不服本判決應於收受本判決後10日內向本院提出上訴書狀，其
未敘述上訴理由者，並得於提起上訴後10日內向本院補提理由書
狀（均須按他造當事人之人數附繕本）「切勿逕送上級法院」。
中    華    民    國    98    年    5     月    21    日
                                      書記官  林佳蓉
附錄本件判決論罪科刑法條：
懲治走私條例第2條
私運管制物品進口、出口逾公告數額者，處7年以下有期徒刑，
得併科新臺幣3百萬元以下罰金。
前項之未遂犯罰之。
第 1 項所稱管制物品及其數額，由行政院公告之。
懲治走私條例第12條
自大陸地區私運物品進入臺灣地區，或自臺灣地區私運物品前往
大陸地區者，以私運物品進口、出口論，適用本條例規定處斷。


司法院資訊處製作；財團法人民間司法改革基金會備份。
